【裁判字號】    99,簡上,390
【裁判日期】    990722
【裁判案由】    詐欺
【裁判全文】
臺灣板橋地方法院刑事判決             99年度簡上字第390號
上  訴  人  丁○○
即  被  告
上列上訴人即被告因詐欺案件，不服本院中華民國99年3 月23日
99年度簡字第2185號第一審判決（聲請簡易判決處刑案號：99年
度偵字第5752號），提起上訴暨檢察官移送併辦（臺灣板橋地方
法院檢察署99年度偵字第10187 號、第10293 號、第15702 號；
臺灣臺北地方法院檢察署99年度偵字第9146號），本院管轄之第
二審合議庭，判決如下：
    主    文
原判決撤銷。
丁○○幫助意圖為自己不法之所有，以詐術使人將本人之物交付
，處拘役伍拾伍日，如易科罰金，以新臺幣壹仟元折算壹日。
    事    實
一、丁○○明知於金融機構開立存款帳戶並無積極資格之限制，
    而蒐集人頭帳戶用以犯罪之社會現象則層出不窮，是若將金
    融機構帳戶存摺、金融卡及密碼交付他人使用，可能因此供
    不法詐騙集團份子用以詐使他人匯入款項後，再加以提領運
    用，而能預見可能因此幫助他人從事詐欺取財犯罪，仍不違
    其本意，基於幫助詐欺取財之不確定故意，於民國98年11月
    9 日17時許，在臺北縣中和市○○路，同時將其所有台新國
    際商業銀行帳號00000000000000號（下稱台新銀行帳戶）、
    國泰世華銀行敦化分行帳號0000000000000000000 號（下稱
    國泰世華銀行帳戶）之存摺、提款卡、密碼交付真實姓名年
    籍不詳之成年人，而容任他人使用上開帳戶為詐欺取財之犯
    行。嗣該真實姓名年籍不詳之人及其所屬詐欺集團成員，意
    圖為自己不法之所有，分別為下列詐欺犯行：（一）在雅虎
    奇摩拍賣網站刊登不實之廣告，致使甲○○陷於錯誤，於98
    年11月10日17時36分許，在彰化市○○路○段383 號旁之提
    款機，匯款轉帳新台幣（下同）4500元至丁○○上開台新銀
    行帳戶後，詎未收到所訂購之相關商品，始查覺受騙。（二
    ）於同月10日22時許，該詐欺集團成員假冒中國信託銀行行
    員，以電話向戊○○佯稱網路購物分期付款設定錯誤，要求
    戊○○至自動付款設備依指示操作更改設定，致戊○○陷於
    錯誤，匯款2 萬9999元至丁○○上開國泰世華銀行帳戶。（
    三）同月10日某時許，在「露天拍賣」網站上刊登販售電視
    之不實訊息，致己○○陷於錯誤下標購買，並依對方指示於
    同日12時許，匯款5 千元至上揭丁○○之台新銀行帳戶。（
    四）同日14時許，在「雅虎奇摩」拍賣網站上刊登販售SAMS
    UNGS5230行動電話之不實訊息，致乙○○陷於錯誤下標購買
    ，並依對方指示於同日15時9 分許，匯款3,500 元至上揭丁○○之台新銀行帳戶。（五）於98年11月月10日前某時許，
    「雅虎奇摩」拍賣網站上刊登販售SONYERICSS ON c510行動
    電話之不實訊息，致丙○○陷於錯誤下標購買，並依對方指
    示於同日23時17分許，匯款3,500 元至上揭丁○○之台新銀
    行帳戶。嗣經該詐欺集團成員於同日提領完畢。
二、案經臺中市警察局第三分局移送臺灣臺中地方法院檢察署呈
    請臺灣高等法院檢察署檢察長令轉臺灣板橋地方法院檢察署
    檢察官偵查後聲請簡易判決處刑暨移送併辦。
    理    由
一、按刑事訴訟法第159 條第1 項雖規定，被告以外之人於審判
    外之言詞或書面陳述，除法律有規定外，不得作為證據。惟
    同法第159 條之5 第1 、2 項已規定，經當事人於審判程序
      同意作為證據，法院審酌該言詞陳述或書面陳述作成時之
    情況，認為適當者，亦得為證據。當事人、代理人或辯護人
    於法院調查證據時，知有第159 條第1 項不得為證據之情形
    ，而未於言詞辯論終結前聲明異議者，視為有前項之同意（
    指同條第1 項之同意作為證據）。本案引用之下列證據，當
    事人於本院準備程序中對證據能力一節均表示無意見，且未
    於言詞辯論終結前，就所調查之證據主張有刑事訴訟法第15
    9 條第1 項不得為證據之情形，自有證據能力。
二、訊據被告丁○○坦承將上開帳戶交付他人及帳戶遭詐騙集團
    使用於詐欺犯罪等事實不諱，惟否認幫助詐欺取財犯行，辯
    稱：伊亦是被騙了，伊看報紙說股票專用帳戶，提供存摺供
    他們使用，每月可以分派利潤，交付後聯絡不上對方才知道
    受騙了云云。經查：
（一）被害人甲○○、戊○○、己○○、乙○○、丙○○等人因
      受詐騙而分別於前揭時、地，先後將款項匯入被告之上開
      帳戶，旋即經提領一空等情，業據上開被害人於警詢時指
      述綦詳，並有被告之上開台新銀行、國泰世華銀行存款開
      戶資料、客戶歷史交易明細查詢、雅虎奇摩網站列印資料
      、被害人郵政自動櫃員機交易明細表、匯款單據等件在卷
      可佐，是前開被害人確有因遭詐騙而轉帳匯款至被告之上
      開帳戶內之事實自堪認定。
（二）至被告雖猶以前詞置辯，並提出報紙廣告影本1 件為證，
      惟按在金融機構開設存款帳戶暨請領存摺及提款卡，係針
      對個人身分之社會信用而予以資金流通之經濟活動，具有
      強烈之屬人性格，而金融帳戶為個人儲蓄、理財之基本工
      具，申請開設之，並無任何特殊之限制，一般民眾皆得以
      存入最低開戶金額之方式在不同金融機構申請數個存款帳
      戶使用，此乃眾所週知之事實，被告為智慮健全之成年人
      ，並自承出社會工作十餘年（見99年度偵字第5752號卷第
      5 頁），應無從諉為不知。且依一般人之社會經驗，若遇
      他人不自行向金融機構申請存款帳戶，反向他人蒐集金融
      帳戶使用，罕有不以違常之舉視之而心生警惕。提供帳戶
      者對於該等帳戶是否係供合法使用，豈有不起疑念之理？
      況以今日社會，利用人頭帳戶供作詐欺取財犯罪工具，迭
      有所聞，傳播媒體亦廣為報導。再參以被告雖自承是提供
      給報紙廣告刊登股票專用云云，縱使如此，依上說明，買
      賣股票之人不用自己的股票專用帳戶，而要登報紙廣告借
      用不相識之他人帳戶，若非作為隱匿不法財產之目的使用
      ，焉有如是之理？且被告對該取用帳戶之人並不認識，卻
      率爾將帳戶提供予該人，自可預見向其索取帳戶之人可能
      利用其所提供之金融機構帳戶供作詐騙他人匯入款項之用
      ，藉由將所得資金存入後再行領出之過程，以達到隱瞞資
      金流向及避免提款行為人身分曝光之目的。被告貿然交付
      帳戶供不詳人士使用，顯對他人利用其帳戶作為詐欺取財
      犯罪工具之行為，有所容任，是其確有幫助他人詐欺取財
      之不確定故意，至為灼然。從而，被告所辯尚無足採為有
      利之認定，本案事證已臻明確，被告犯行洵堪認定，自應
      依法論科。
三、按刑法上之幫助犯，係對於犯罪與正犯有共同之認識，而以
    幫助之意思，對於正犯資以助力，而未參與實施犯罪之行為
    者而言。本件被告將其申請開立金融帳戶之存摺、金融卡、
    密碼交予不詳之人轉供詐欺集團使用，使該詐欺集團作為對
    被害人等實施詐欺取財犯罪之取款工具，顯係基於幫助他人
    實施詐欺取財犯罪之犯意，且所為提供金融帳戶之行為，亦
    屬刑法詐欺罪構成要件以外之行為。是核被告所為，係犯刑
    法第30條第1 項、第339 條第1 項之幫助詐欺取財罪。被告
    一次提供2 個帳戶供詐騙集團使用，係一行為觸犯數罪名之
    想像競合犯，應僅論以一幫助詐欺取財罪。又被告為幫助犯
    ，爰依刑法第30條第2 項規定按正犯之刑減輕之。檢察官聲
    請簡易判決處刑意旨雖漏未論及被害人戊○○、己○○、乙○○、丙○○等人同遭不明人士詐騙，因而分別將款項匯入
    被告所提供上開帳戶之部分，惟該部分與聲請簡易判決處刑
    書所記載之犯罪事實，既具有前開想像競合犯之裁判上一罪
    關係，並經檢察官函請移送本院併辦（詳見臺灣板橋地方法
    院檢察署99年度偵字第10187 號、第10293 號、第15702 號
    ；臺灣臺北地方法院檢察署99年度偵字第9146號），而為聲
    請簡易判決處刑效力所及，基於審判不可分之原則，本院自
    得併予論究。
四、本案經原審詳察後，以被告罪證明確，予以論罪科刑，固非
    無見，而被告提起上訴否認犯罪，亦非有理；然原審判決後
    ，經檢察官移送併案之被告同犯幫助詐欺取財部分，原審未
    及審認，尚有未當，應由本院管轄之第二審合議庭將原判決
    撤銷改判。爰審酌被告提供2 個金融帳戶轉供詐欺集團不法
    使用，助長他人犯罪，增加被害人尋求救濟及治安機關查緝
    犯罪之困難，危害被害人財產安全及社會治安，兼衡被告之
    素行、被害人損害程度及被告雖於本院審理中表示願與被害
    人協調和解事宜，然並未能達成和解之態度等一切情狀，量
    處如主文所示之刑，並諭知易科罰金之折算標準。
據上論斷，應依刑事訴訟法第455 條之1 第1 項、第3 項、第36
9 條第1 項前段、第364 條、第299 條第1 項前段，刑法第30條
、第339 條第1 項、第55條、第41條第1 項前段，刑法施行法第
1 條之1 ，判決如主文。
本案經檢察官李美金到庭執行職務。
中    華    民    國    99    年    7     月    22    日
                刑事第十二庭  審判長法  官  李君豪
                                    法  官  何燕蓉
                                    法  官  錢衍蓁
上列正本證明與原本無異。
本件不得上訴。
                                    書記官  金和國
中    華    民    國    99    年    7     月    22    日
附錄本案論罪科刑法條全文：
刑法第339 條
意圖為自己或第三人不法之所有，以詐術使人將本人或第三人之
物交付者，處5 年以下有期徒刑、拘役或科或併科1 千元以下罰
金。
以前項方法得財產上不法之利益或使第三人得之者，亦同。
前2 項之未遂犯罰之。

司法院資訊處製作；財團法人民間司法改革基金會備份。
